【裁判字號】    95,聲,1688
【裁判日期】    951229
【裁判案由】    聲請避
【裁判全文】
臺灣桃園地方法院民事裁定              95年度聲字第1688號
聲  請  人  甲○○
                      巷22號.
上列聲請人即被告因與相對人即原告梁廷魁間分割共有物事件，
聲請法官迴避，本院裁定如左：
    主  文
聲請駁回。
    理  由
一、聲請意旨略以：聲請人與相對人間分割共有物事件，由本院
    94年度訴字第1282號審理中。原法官周玉因請產假，改由
    法官陳清怡審理。在民國95年10月11日開庭時，聲請人發言
    說明：「因為原告提出的分割圖長與寬都沒給，長和寬都可
    以改變，那有太多種的分割方法，要地政事務所實際作圖他
    們怎麼知道我們要的是哪一種，因此我才會在前次開庭時建
    議張永盛、張永福、張永壽三位（即同案被告，下稱張永盛
    等3 人）的鄰路面寬各為1.5 公尺，現在地政事務所畫回來
    的圖他們的面寬卻為1.8 公尺，所以請重畫過。」此時主審
    法官陳清怡就拍桌怒罵，制止本人陳述案情，更告訴相對人
    即原告律師：「我下一庭就把案子結掉，你放心」，先入為
    主的態度至為明顯，已失法官公正、客觀的立場，並隨即宣
    布退庭。聲請人提出根據地政事務所測量結果，共有土地上
    還有多處被占用的情形，現將被占用的部分完全分給聲請人
    明顯不合理，法官竟然私下向書記官說這由分到的人自己解
    決，不要理他。綜上，認定其執行職務有偏頗之虞，為此，
    依民事訴訟法第33條第2 款、第34條規定，聲請法官陳清怡
    迴避等語。
二、按民事訴訟法第33條第1 項第2 款所謂足認法官執行職務有
    偏頗之虞之情形，係指法官對於訴訟標的有特別利害關係，
    或與當事人之一造有密切之交誼或嫌怨，或有其他情形客觀
    上足疑其為不公平之審判者而言，若僅憑當事人之主觀臆測
    ，或認法官指揮訴訟欠當，則不得謂其有偏頗之虞而言，最
    高法院69年臺抗字第457 號判例參照。次按，法官就當事人
    聲明之證據不為調查，不得即認其執行職務有偏頗之虞；僅
    於訴訟進行中有所指揮或裁判，致當事人一造不利，在主觀
    上疑其不公，自不能遽以偏頗為理由聲請拒卻，最高法院27
    年抗字第304 號、18年抗字第342 判例亦明揭此旨。準此，
    若法官對於訴訟程序之指揮，或對於當事人聲明調查之證據
    不為調查，尚難遽指其執行職務有偏頗之虞，亦不得逕認其
    有聲請迴避之原因。且此種迴避原因，依同法第34條第2 項
    、第284 條之規定，應提出能即時調查之證據以釋明之。
三、經查，聲請人認本件訴訟承審法官執行職務有偏頗之虞等語
    ，無非係以本件承審法院拍桌制止其發言、並向對造律師表
    示下一庭即行終結本件訴訟，又將系爭土地有遭占用部分分
    割予其，且私下向書記官表示分到遭占用土地之人自行解決
    等為據。惟上開各情均屬法官訴訟指揮權之行使，要與上開
    說明所謂「法官對於訴訟標的有特別利害關係，或與當事人
    之一造有密切之交誼或嫌怨，或有其他情形客觀上足疑其為
    不公平之審判者」，而可認法官於執行職務有偏頗之虞之情
    形，顯不該當，聲請人僅依其主觀臆測即聲請本件法官迴避
    ，已有未合。且查，本件分割共有物事件於94年9 月21日先
    經本院中壢簡易庭以94年度壢調字第110 號先行調解，調解
    不成立後移由本院民事庭以94訴字第1282號審理，承審法官
    會同兩造及平鎮地政事務所測量人員於95年3 月17日履勘現
    場後，聲請人（嗣亦代理其他3 被告即張永盛等3 人進行本
    件訴訟）即於同年5 月17日之言詞辯論期日提出分割圖乙件
    附卷（見該卷第102 頁），相對人則於次一期日即95年7 月
    5 日之言詞辯論程序中表示仍主張依原起訴時提出之分割方
    案分割，且其中編號1 、2 、3 （即分予張永盛等3 人）部
    分之鄰路寬度若合理，即無意見等語（見該卷第112 頁），
    聲請人再於接續之95年8 月2 日言詞辯論期日建議：(一)張永
    盛等3 人部分，分割在靠271-3 地號土地之右上角部分（以
    三角形方式繪測），每人鄰路「寬度1.5 公尺，深度部分以
    地政機關繪測為準（每人面積以權狀面積應有部分為準）」
    ；(二)聲請人部分，從271-3 、271-129 地號的臨界畫下來（
    面積以權狀面積應有部分為準），深度多少以地政機關繪測
    為準；(三)其餘部分為相對人所有等語，而為相對人即原告所
    同意（見該卷第127 、128 頁），承審法官乃於同日發函桃
    園縣平鎮地政事務所，依聲請人之建議方式繪測分割成果圖
    ，並於繪測完成後附卷（見該卷第129 、136 頁），承審法
    官於此間因職務調動而有所更易，現承審法官於分割成果圖
    完成附卷後，即訂95年10月11日之言詞辯論期日，於該次期
    日，因張永盛等3 人分得部分位處聲請人自行建議之分得部
    分即271-3 地號土地右上角，如張永盛等3 人鄰路寬愈大，
    則聲請人可得鄰路寬即相對減少，故而聲請人陳稱：張永盛
    等3 人分得部分面寬合起來是5.4 公尺，其分得部分就變成
    面積不一致，其希望張永盛等3 人分得部分面寬合起來變成
    3 米等語，相對人隨即陳稱：被告（即聲請人）上次開庭自
    己說面寬是1.5 米，我們已經很配合了等語，以表示反對（
    見該卷卷附上揭期日言詞辯論筆錄第1 頁）等情，業據本院
    依職權調取該卷宗核閱無誤，復據本院依職權勘驗聲請人於
    本件所提出之95年10月11日開庭錄音光碟結果：於論及張永
    盛等3 人分得部分鄰路面寬時，聲請人為使其自己分得部分
    形狀上不會變得面寬不一致，乃要求將張永盛等3 人分得部
    分變為1 人1 米，因顯然影響聲請人所代理而未到庭之張永
    盛等3 人之權益，法官因而問：「他們（即張永盛等3 人）
    有同意這樣子？」，聲請人回稱：「我是他們的訴訟代理人
    」，法官嗣再問要如何分割？聲請人回稱：「3 個人面寬加
    起來是3 米，然後往後延長嘛」，法官因張永盛等3 人分得
    部分應分割為3 筆土地，須就每人面寬特定，乃表示：「這
    樣地政機關沒有辦法幫你畫，你要有一個東西固定下來的」
    ，惟聲請人仍稱：「有啊，就是面寬就是固定下來的」，而
    不針對承審法官之疑問回覆，法官乃稱：「那我發函給地政
    機關，那你要自己去跟他說，他如果說不能畫的話，我就沒
    有辦法這樣子畫，」惟聲請人於法官未請其表示意見時即稱
    ：「1.5 米能畫為什麼3 米不能畫」，嗣法官乃稱：「要再
    重頭畫過就對了」，並問相對人之意見，足認即至此時，承
    審法官對於聲請人就分割方案所為前後反覆之主張仍予容忍
    ，且有意再依聲請人所提出之新主張繪製分割圖，惟因相對
    人陳稱：「因為這個訴訟已經拖是久了，而且1.5 米他提出
    來我們也同意，那如果每次畫出來都有反覆的意見，那我不
    曉得訴訟什麼時候可以終結啊？」，兩造因而僵持不下，各
    自陳述，兩造並於承審法官欲發言時，一再打斷其陳述，此
    情並以聲請人為最過，依錄音內容所示，承審法官發言被聲
    請人打斷之次數至少在5 次以上，全然不尊重承審法官之訴
    訟指揮權，視法庭秩序如無物，承審法官為使訴訟程序順利
    進行，無奈只得拍桌制止，而稱：「你讓我講話可不可以，
    怎麼有那麼多話啊，人家對你客氣不代表人家沒有話要講，
    要學會先聽別人講話，你一直不斷的講，不斷的講，別人要
    怎麼講話啊，都已經按照你的想法來做了，你還要別人怎麼
    樣」，並為安撫相對人，以配合聲請人之要求重新繪製分割
    圖，而對之稱：「好原告這邊喔，如果這樣的話，我們再繪
    測一次好了，那如果這次繪測回來他還有別的意見的話，那
    我下一次就把案子結掉好不好，那這個部分這個費用要由他
    先來墊付，將來再按照應有部分比例來分配，這樣好不好喔
    」，上開各情，有勘驗筆錄附卷可稽，並有該期日之錄音光
    碟在卷可查，足見承審法官雖遭聲請人持續中斷其發言，惟
    仍說服對造同意聲請人違反誠信原則之請求，顯難認承審法
    官有何偏頗而不利聲請人之情，聲請人以斷章取義之方式，
    扭曲承審法官之語意提出本件法官迴避之聲請，殊無可取。
    再聲請人所述法官將系爭土地有遭占用情形土地分割予其而
    有所不公云云，惟承審法官係依聲請人之建議而繪製分割圖
    ，已如前述，聲請人再為此主張，顯無可採。至於聲請意旨
    所稱：承審法官私下向書記官說系爭土地遭占用部分，由分
    到的人自己解決，不要理他云云，然查，上開言語已是承審
    法官宣示：「本件候核辦」結束該次期日後，聲請人不遵法
    官之指揮離庭而仍就占用情形以為爭執，承審法官乃有上開
    表示，非屬言詞辯論期日進行中法官就本案所為發言，已可
    認定，且關於分割土地遭他人無權占有，應如何清理，係涉
    及日後執行或另訴請求之問題，本即與應如何分割土地無必
    然關係，亦非本件訴訟之請求事項，是聲請人此部分之主張
    ，亦無可採。復聲請人並未釋明承審法官與其所審理之本件
    民事事件，有何特別利害關係，或與當事人之一造有何交誼
    或嫌怨，或基於其他客觀上足疑其有不公平審判之虞之情形
    。是聲請人主張本件訴訟承審法官有偏頗之虞云云，洵無可
    採。
四、綜上所述，聲請人本件聲請，與法不合，應予駁回。
五、依民事訴訟法第95條、第78條，裁定如主文。
中    華    民    國    95    年    12    月    29    日
                  民事第二庭審判長法  官  劉克聖
                                  法  官  潘進順
                                  法  官  范明達
以上正本係照原本作成
如對本裁定抗告須於裁定送達後5 日內向本院提出抗告狀，並應
繳納抗告費新台幣1000元。
中    華    民    國    95    年    12    月    29    日
                                  書記官  江世亨


司法院資訊處製作；財團法人民間司法改革基金會備份。
